【裁判字號】    99,交易,756
【裁判日期】    991230
【裁判案由】    過失致死
【裁判全文】
臺灣臺北地方法院刑事判決             99年度交易字第756號
公  訴  人  臺灣臺北地方法院檢察署檢察官
被      告  陳衍達
選任辯護人  王秋芬律師
上列被告因過失致死案件，經檢察官提起公訴（99年度偵字第23
137號），本院判決如下：
    主  文
陳衍達犯過失致人於死罪，處有期徒刑陸月，如易科罰金，以新
臺幣壹仟元折算壹日。
    事  實
一、陳衍達於民國99年8 月22日凌晨1 時許，騎乘車牌號碼652-
    DED 號普通重型機車，沿臺北市○○區○○路2 段由西往東
    方向行駛，行經該路段臺北市立木柵動物園前，欲迴轉駛至
    對面河堤停車場入口時，本應注意在設有中央分向島或分向
    限制線等分向設施路段禁止車輛跨越行駛，並不得迴轉，而
    當時天氣晴、光線為夜間有照明、路面乾燥無缺陷，依當時
    情況，並無不能注意之情事，竟疏未注意，貿然騎車自該處
    橫越馬路迴轉至該路段對向車道上，適有周冠廷騎乘黃柏翔
    所有車牌號碼CY9-978號普通重型機車，自該路段由東往西
    方向駛來，陳衍達煞避不及，2車發生擦撞均人車倒地，致
    周冠廷受有頭部外傷、胸部擦挫傷引起神經性併失血性休克
    ，經送臺北市立萬芳醫院急救，仍於同日凌晨3時55分不治
    死亡。陳衍達肇事後，於未被有偵查犯罪職權之機關發覺前
    ，留在現場向到場處理之員警坦承為肇事者而自首接受裁判
    。
二、案經臺灣臺北地方法院檢察署檢察官據報相驗，並由周冠廷
    之父周光燦訴由臺灣臺北地方法院檢察署檢察官偵查起訴。
    理  由
一、本判決下列論罪所引用被告以外之人於審判外陳述（包含書
    面）傳聞證據部分，被告陳衍達及辯護人於對於證據能力並
    未予以爭執，經本院於審判期日提示證據調查後，亦未就此
    再聲明異議，本院審酌上開證據資料製作時之情況，分別為
    公務員職務上製作之紀錄文書或從事業務之人於業務上製作
    之證明文書，尚查無違法不當及證明力明顯過低之瑕疵，亦
    認為以之作為證據應屬適當，均有證據能力。
二、訊據被告對上開事實於偵查及本院審理時坦承不諱，並有道
    路交通事故現場圖、交通事故談話紀錄表、道路交通事故補
    充資料表、道路交通事故調查報告表、現場照片、道路交通
    事故初步分析研判表各1份在卷可稽，又被害人周冠廷因本
    件車禍事故傷重不治死亡乙節，亦經臺灣臺北地方法院檢察
    署檢察官相驗屬實，同有相驗筆錄、相驗屍體證明書、檢驗
    報告書在卷可按，足認被告之任意性自白與事實相符，而可
    採信。按汽車駕駛人在設有在劃有分向限制線之路段，不得
    迴車；在劃有分向限制線之路段，不得駛入來車之車道內，
    道路交通安全規則第106條第2款、第97條第1項第2款已分別
    有規定，又分向限制線，用以劃分路面成雙向車道，禁止車
    輛跨越行駛，並不得迴轉，...道路設有中央分向島者，得
    加繪本標線，道路交通標誌標線號誌設置規則第165條規定
    可參，查現場路段設置中央分向島及繪有分向限制線之黃實
    線，有道路交通事故調查報告表及現場照片可稽，自屬禁止
    跨越且不得迴車之路段，又衡諸當時狀況，被告亦無不能注
    意之事，其考領駕駛執照，對此標線及標誌自難諉稱不知，
    竟疏未注意，擅自跨越迴轉行駛，以致於撞及行駛而至之被
    害人，其就本件車禍事故之發生，自有過失甚明，且其過失
    顯與被害人死亡結果有相當因果關係。再者，被害人騎乘機
    車順向通行自會信賴其他駕駛人遵守交通規則，不至於自不
    得迴轉路段橫越馬路駛出，故被害人行車縱保持注意車前狀
    況，亦難以預見被告有此開突發違規情事，另證人周昭安、
    黃柏翔於警詢中亦未明確證稱被害人騎乘機車時速已逾該路
    段時速50公里之速限，況辯護人亦認渠等證述為審判外陳述
    無證據能力，復渠向檢察官具結陳述亦未提及被害人有超速
    之情，另被告同行友人吳思賢、胡偉國於案發當日警詢中亦
    均陳稱不清楚被害人正確速度等語，自不足認本件被害人駕
    車與有超速行駛之過失，附此敘明。是以，本件被告過失致
    人於死犯行事證明確，洵堪認定，應依法論科。
三、核被告所為，係犯刑法第276條第1項之過失致人於死罪。又
    被告肇事後，於其上開犯行尚未為任何有偵查犯罪職權之公
    務員知悉前，不逃避裁判留在現場，並當場向前往現場處理
    之警員，承認其為肇事人，此有道路交通事故肇事人自首情
    形紀錄表在卷可稽（見相驗卷第26頁），嗣亦未逃避偵審，
    合於自首之要件，依刑法第62條前段規定，減輕其刑。爰審
    酌被告未有刑事犯罪前科，有卷附臺灣高等法院被告前案紀
    錄表可參，素行尚佳，且甫滿成年，行經設有禁止跨越迴車
    路段未確實遵守交通規則，肇致被害人死亡之無可回復嚴重
    後果，情節非輕，迄今已由強制責任險理賠死亡給付，業據
    告訴人陳述在卷，惟仍因賠償金額認知差距過大，未能與告
    訴人或被害人其他家屬達成和解，及其犯後於本院審理中坦
    承犯行之態度，兼衡其自述家庭、生活狀況、智識程度等一
    切情狀，量處如主文所示之刑，並諭知易科罰金之折算標準
    。
據上論斷，應依刑事訴訟法第299條第1項前段，刑法第276條第1
項、第62條前段、第41條第1項前段，刑法施行法第1條之1，判
決如主文。
本案經檢察官高維駿到庭執行職務。
中    華    民    國    99    年    12    月    30    日
                      交通法庭  法  官  林瑋桓
以上正本證明與原本無異。
如不服本判決應於收受送達後10日內向本院提出上訴書狀，並應
敘述具體理由；其未敘述上訴理由者，應於上訴期間屆滿後20日
內向本院補提理由書（均須按他造當事人之人數附繕本）「切勿
逕送上級法院」。告訴人或被害人如對於本判決不服者，應具備
理由請求檢察官上訴，其上訴期間之計算係以檢察官收受判決正
本之日期為準。
                                書記官  鄭伊芸
中    華    民    國    99    年    12    月    30    日
附錄本案論罪科刑法條：
中華民國刑法第276條
因過失致人於死者，處 2 年以下有期徒刑、拘役或 2 千元以下
罰金。
從事業務之人，因業務上之過失犯前項之罪者，處 5 年以下有期
徒刑或拘役，得併科 3 千元以下罰金。

司法院資訊處製作；財團法人民間司法改革基金會備份。
